【裁判字號】    98,聲,48
【裁判日期】    980624
【裁判案由】    訴訟救助
【裁判全文】
臺灣高等法院臺南分院民事裁定  98年度聲字第48號
聲  請  人  甲 ○ ○
相  對  人  乙 ○ ○
上列聲請人因與相對人間就遷讓房屋等事件（98年度上易第0110
號），聲請訴訟救助，本院裁定如下：
    主  文
聲請駁回。
聲請程序費用由聲請人負擔。
    理  由
一、按當事人因無資力支出訴訟費用者，法院應依聲請，以裁定
    准予訴訟救助。但顯無勝訴之望者，不在此限。法院認定前
    項資力時，應斟酌當事人及其共同生活親屬基本生活之需要
    ；民事訴訟法第一百零七條定有明文。次按聲請訴訟救助者
    ，關於請求救助之事由，應提出能即時調查之證據以釋明之
    ，此觀民事訴訟法第一百零九條第二項、第二百八十四條之
    規定自明。另當事人無資力支出訴訟費用者，固得聲請訴訟
    救助，然所謂無資力，係指窘於生活，且缺乏經濟信用者而
    言。易言之，若非取給於自己或家族所必須之生活費不能支
    出訴訟費用，且無籌措款項以支出訴訟費用之信用技能，方
    能謂之為無資力支出訴訟費用。再者，法院調查聲請人是否
    無資力支出訴訟費用，專就聲請人提出之證據為之，如聲請
    人並未提出證據，即應將其聲請駁回，無依職權調查或定期
    命補正之必要（最高法院民國﹝下同﹞43年度台抗字第0152
    號判例、同院88年度台抗字第0161號裁定參照）。
二、本件聲請意旨略以：相對人在原審之主張為不實在，聲請人
    現已對蕭光志提起履行離婚協議之訴，由原法院（98年度家
    訴字第10號）審理中，因聲請人無資力支出訴訟費用，經原
    法院裁定（97年度家救字第0100號）准予訴訟救助，請鈞院
    就本件聲請人應納之上訴費用，亦准為訴訟救助之所請，以
    濟不足等語。
三、經查：
  (一)按相對人以聲請人為被告向原法院所提起之請求返還房屋事
    件，經原法院判決相對人勝訴後，因聲請人不服向原法院提
    起上訴，並聲請訴訟救助，有原法院九十七年度訴字第一七
    一二號民事判決書及民事聲明上訴狀影本各一份在卷可參（
    見本院卷第3至6頁）。
  (二)聲請人雖以上述事由聲請訴訟救助，惟經本院核其聲請事由
    ，究之乃聲請人以原法院已就其另件聲請訴訟救助事件（97
    年度家救字第0100號）裁定准予訴訟救助之事實為據，然與
    本件遷讓房屋等事件無涉，自非屬有關聲請人無資力支出訴
    訟費用之釋明依據；另申請法律扶助而獲准予扶助，亦非屬
    有關聲請人無資力支出訴訟費用之釋明依據；至聲請人雖主
    張其已無資力，惟並未提出其他確切之證據足資證明以實其
    說。又經本院依職權調取聲請人之財產及薪資所得資料以察
    ，其中聲請人於九十四年間有薪資所得新台幣（下同）二十
    九萬八千三百四十四元，九十五年間有薪資所得四十三萬三
    千六百九十四元，九十六年間有薪資所得三十六萬五千三百
    九十五元，並有房屋一棟及土地一筆，至九十四、九十五及
    九十六年間之財產總額均為一百五十五萬零七百元；有「稅
    務電子閘門財產所得調件明細表」共三份在卷可按（見本院
    卷第10至15頁）；足見聲請人尚非無資力窘於生活者。此外
    ，聲請人又無法提出其他能即時調查之證據，以釋明其無資
    力支出訴訟費用之主張為真實。而本件聲請人提起上訴所需
    繳納之訴訟費用僅一萬三千三百八十元（見本院98年度上易
    字第110號卷第3頁），此外，其又未提出任何證據以釋明其
    窘於生活且缺乏經濟上之信用，而無資力支出訴訟費用之情
    事；則揆諸前揭說明，聲請人所為訴訟救助之聲請即屬無從
    准許，應予駁回。
四、依民事訴訟法第九十五條、第七十八條裁定如主文。
中    華    民    國    98    年    6     月    24    日
                  民事第一庭    審判長法  官  林金村
                                      法  官  蘇清恭
                                      法  官  張世展
上為正本係照原本作成。
不得抗告。
中    華    民    國    98    年    6     月    24    日
                                      書記官  吳秋賢


司法院資訊處製作；財團法人民間司法改革基金會備份。
